臺灣雲林地方法院民事裁定             100年度監宣字第52號
聲  請  人  李水發
相  對  人  李三彬
關  係  人  李彩鳳
上列聲請人聲請監護宣告事件，本院裁定如下：
    主    文
宣告李三彬（男、民國○○年○○月○○日生、國民身分證統一編號：
Ｚ000000000號）為受監護宣告之人。
選定李水發（男、民國○○年○○月○○日生、國民身分證統一編號：
Ｚ000000000號）為受監護宣告人之監護人。
指定李彩鳳（女、民國○○年○○月○○日生、國民身分證統一編號：
Ｚ000000000號）為會同開具財產清冊之人。
聲請費用新臺幣壹仟元由受監護宣告之人負擔。
    理    由
一、聲請意旨略以：聲請人李水發為相對人之長子，關係人李彩
    鳳則為相對人之長女。相對人於民國100 年02月01日因發生
    車禍，造成外傷性顱內出血，雖送醫診治但不見起色，近日
    甚且已因精神障礙或其他心智缺陷，致不能為意思表示或受
    意思表示，或不能辨識意思表示之效果，有診斷證明書可證
    。爰依民法第14條第1 項、民事訴訟法第597 條第1 項之規
    定，聲請對其為監護之宣告，並依民法第1111條之規定，指
    定聲請人為相對人之監護人，暨指定關係人李彩鳳為會同開
    具財產清冊之人，且命相對人之監護人及會同開具財產清冊
    之人於監護開始後二個月內開具財產清冊陳報鈞院等語。
二、按對於因精神障礙或其他心智缺陷，致不能為意思表示或受
    意思表示，或不能辨識其意思表示之效果者，法院得因本人
    、配偶、四親等內之親屬、最近一年有同居事實之其他親屬
    、檢察官、主管機關或社會福利機構之聲請，為監護之宣告
    。受監護宣告之人應置監護人；法院為監護之宣告時，應依
    職權就配偶、四親等內之親屬、最近一年有同居事實之其他
    親屬、主管機關、社會福利機構或其他適當之人選定一人或
    數人為監護人，並同時指定會同開具財產清冊之人。法院為
    前項選定及指定前，得命主管機關或社會福利機構進行訪視
    ，提出調查報告及建議。監護之聲請人或利害關係人亦得提
    出相關資料或證據，供法院斟酌。法院選定監護人時，應依
    受監護宣告之人之最佳利益，優先考量受監護宣告之人之意
    見，審酌一切情狀，並注意下列事項：(一)受監護宣告之人之
    身心狀態與生活及財產狀況。(二)受監護宣告之人與其配偶、
    子女或其他共同生活之人間之情感狀況。(三)監護人之職業、
    經歷、意見及其與受監護宣告之人之利害關係。(四)法人為監
    護人時，其事業之種類與內容，法人及其代表人與受監護宣
    告之人之利害關係，民法第14條第1 項、第1110條、第1111
    條、第1111條之1 分別定有明文。
三、經查，聲請人上開主張，業據其提出戶籍謄本、雲林縣警察
    局道路交通事故當事人登記聯單、雲林縣警察局道路交通事
    故初步分析研判表、長庚醫療財團法人嘉義長庚紀念醫院診
    斷證明書及衛生署嘉義醫院診斷證明書等件為證，且相對人
    經本院法官在鑑定人即長庚醫療財團法人嘉義長庚紀念醫院
    醫師周士雍前呼喚其姓名均無反應，並經鑑定人周士雍醫師
    鑑定稱：相對人於今年02月10日發生車禍意外，導致腦傷及
    顱內出血，雖緊急送醫開刀治療，但至今仍有明顯後遺症，
    呈現癡呆狀態，相對人對外界刺激沒有反應，也沒有語言溝
    通能力，亦無法聽從指示，對外界時間、地點、人物皆無法
    辨識，目前使用鼻胃管餵食，大小便使用紙尿布處理，日常
    起居洗澡、穿衣等均須專人照料，且四肢呈現些微僵硬，目
    前精神及心智狀況已達不能為意思表示或受意思表示或不能
    辨識其意思表示效果之程度等語，有鑑定筆錄在卷可稽，堪
    信聲請人之主張屬實。本院審酌上情，認為相對人現已呈現
    重度智能及言語障礙狀態，而無法表達其內心意思，日常生
    活起居均須他人協助照護，已達不能為意思表示或受意思表
    示，或不能辨識其意思表示效果之情狀，故聲請人聲請對相
    對人為監護之宣告為有理由，應予准許。
四、次查，聲請人李水發為受監護宣告人之長子，受監護宣告人
    除配偶李吳貴美外，另育有子女李彩鳳、李秀娟、李麗娜、
    李仁栲等人，有親屬系統表、戶籍謄本附卷可參。本院審酌
    上情，並考量聲請人李水發為受監護宣告人之長子，並有意
    願擔任受監護宣告人之監護人，且受監護宣告人目前由其負
    責照顧，而其他親屬亦同意聲請人擔任受監護宣告人之監護
    人，有同意書在卷可按等情狀，認聲請人李水發應有監護受
    監護宣告人之能力，並適於任之，是由聲請人李水發任監護
    人，符合受監護宣告人之最佳利益，爰依民法第1111條第1
    項之規定，選定聲請人李水發為受監護宣告人李三彬之監護
    人。另本院參酌關係人李彩鳳為受監護宣告人李三彬之長女
    ，且有擔任會同開具財產清冊之人之意願，其他親屬亦同意
    由其擔任會同開具財產清冊之人，有同意書在卷可查，爰依
    上揭規定，指定關係人李彩鳳為會同開具財產清冊之人。
五、依民事訴訟法第608條第1項，裁定如主文。
中    華    民    國  100     年    7     月    29    日
                        家事法庭法  官  潘雅惠
正本係照原本作成。
如不服本裁定關於選定監護人及指定會同開具財產清冊之人等部
分，應於送達後十日內向本院提出抗告狀，並繳納抗告費新臺幣
1,000 元；其餘關於宣告監護之部分，不得抗告。
中    華    民    國  100     年    7     月    29    日
                                書記官  陳美華
附錄：
民法第1099條第1項：
監護開始時，監護人對於受監護人之財產，應依規定會同遺囑指
定、當地直轄市、縣（市）政府指派或法院指定之人，於二個月
內開具財產清冊，並陳報法院。